【裁判字號】    99,訴,594
【裁判日期】    990820
【裁判案由】    給付報酬
【裁判全文】
臺灣臺北地方法院民事判決               99年度訴字第594號
原      告  逸峰營造有限公司
法定代理人  丙○○
訴訟代理人  陳明欽律師
複代理人    王秋滿律師
被      告  鉅竹工程有限公司
法定代理人  甲○○
訴訟代理人  乙○○
上列當事人間給付報酬事件，本院於民國99年7月30日言詞辯論
終結，判決如下：
    主  文
原告之訴及假執行之聲請均駁回。
訴訟費用由原告負擔。
    事實及理由
一、原告主張：
  (一)被告因承作「靈鷲山教育訓練中心及女眾區新建工程」（下
    稱系爭工程），委託伊申請棄土證明，兩造於民國98年6月1
    6日簽訂土方證明簡易合約書（下稱系爭合約），約定申辦
    數量依建築執造數量每立方公尺新臺幣（下同）60元（稅外
    加）計算報酬費用，付款方式為於取得土資場同意書及縣（
    市）政府取得許可證時，依合約數量請款70%，後續取得完
    棄證明時再給付尾款30%，並以現金票支付。嗣於98年7月8
    日經訴外人台灣水泥股份有限公司（下稱台泥公司）同意被
    告委由「坤元實業社」運交約14,240立方公尺剩餘土方到蘇
    澳廠，供作水泥再生原料使用後，台泥公司旋即於98年7月1
    4日向宜蘭縣政府提出自縣外載運（即系爭工程所在）矽砂
    至廠內作為工業原料使用之申請，宜蘭縣政府於98年7月22
    日同意備查，嗣經臺北縣政府工務局於98年8月4日准予備查
    。
  (二)詎被告於98年7月23日寄發存證信函以伊已逾約定時間，解
    除系爭合約，惟依系爭合約第4條約定：「本合約於用印後
    立即生效，乙方（即原告）於甲方（即被告）資料備齊後，
    須於25日內辦妥甲方委辦業務，如因甲方送件數量與執照不
    符導致案件日期延遲，與乙方無關」，亦即被告提供資料備
    齊後，履約期限始行起算，被告既未依約提供鑽探柱狀剖面
    圖、顆粒分佈曲線圖、鑽探粒徑分析表等資料，伊祗好於98
    年7月10日、18日自行取得顆粒分佈曲線圖、鑽探粒徑分析
    表後，立即用以申請棄土證明，故履約期限應自98年7月18
    日開始起算，至98年8月12日屆滿。因此，宜蘭縣政府於98
    年7 月22日核准台泥公司收容系爭工程土方，臺北縣政府於
    98年8月4日就上開土方運送准予備查，並未逾期，伊遂於98
    年7月27日致函被告表示其解除權之行使並不合法。
  (三)為此，依系爭合約第1條、第2條第1款約定起訴，並聲明：
    1.被告應給付原告59萬8,080元，及自起訴狀繕本送達翌日
      即98年12月9日起至清償日止，按年息5%計算之利息。
    2.願供擔保，請准宣告假執行。
二、被告抗辯略以：
  (一)依系爭合約第4條約定，其甲方（即被告）應添附資料亦係
    委辦主要之業務，如只有向縣政府申辦收容土方及土方運送
    備查，怎可能有如此高的報酬？原告以伊持惟提供相關資料
    云云，實有誤會。
  (二)原告遲延完成工作，依系爭合約第4條約定，原告應於25日
    內辦妥委辦業務，原告未於期限內（98年7月11日）完成，
    顯然無法達成系爭合約之目的，伊乃於98年7月23日依民法
    第255條規定解除系爭合約，伊自無庸付款。又所謂取得縣
    市政府許可證，應係指原告要做到「請承造人持本函洽本局
    申購剩餘土石流向證明文件，於放樣時檢附剩餘土石流向證
    明文件申購總表，並俟放樣勘驗核准後持建築執照影本至本
    局領取旨揭工程剩餘土石流向證明文件，始得進行剩餘土石
    方運送作業。」之階段，始得請求報酬。因原告未依約辦妥
    4聯單，致無法進行開挖，依約不能請求給付報酬。
  (三)聲明：
    1.原告之訴駁回。
    2.如受不利判決，願供擔保，請准宣告免為假執行。
三、兩造不爭執事實：
  (一)被告因承作「靈鷲山教育訓練中心及女眾區新建工程」（即
    系爭工程），乃於98年6月16日簽訂土方證明簡易合約書（
    即系爭合約）（見本院卷第5-7頁原證1）。
  (二)台灣水泥股份有限公司（下稱台泥公司）於98年7月8日以蘇
    （98）民工字第0489號函函知被告，表示其同意被告委由「
    坤元實業社」運交約14240立方公尺剩餘土方到廠，供作水
    泥再生原料使用（見本院卷第8頁原證2）後，旋即於98年7
    月14日向宜蘭縣政府提出自縣外載運（即系爭工程所在）矽
    砂至廠內作為工業原料使用之申請，經宜蘭縣政府以98年7
    月22日府旅商字第0980101326號函函知同意備查（見本院卷
    第9-10頁原證3），嗣經臺北縣政府工務局以98年8月4日北
    工施字第0980566002號函准予備查（見本院卷第11-12頁原
    證4）。
  (三)被告於98年7月23日以原告已逾約定時間，寄發存證信函解
    除系爭合約（見本院卷第13頁原證5），原告接獲後，旋即
    委請律師於98年7月27日致函被告，表示履約期限於98年8月
    12日到期，被告解除權之行使並不合法（見本院卷第14-1 5
    頁原證6）。
四、兩造爭執及其論述：
    原告主張依系爭合約第2條第1款約定，取土資場同意書及縣
    市政府許可證，請求被告給付約定報酬，為被告否認，並以
    前揭情詞置辯。是本件兩造主要爭點厥為：(一)系爭合約是否
    業經被告合法解除？(二)原告是否依系爭合約第2條第1款約定
    完成委辦事務？茲分述之：
  (一)系爭合約未經合法解除：
    被告抗辯已於98年7月23日解除系爭合約，固有存證信函乙
    紙為證(見審訴卷第13頁) ，查該紙存證信函係於98年7月23
    日寄送原告，內容略以「．．惟今早逾約定時間，工程因而
    延宕多時，且寄件人提供之送件數量與執照等相關資料均未
    欠缺；為保全雙方情誼，特以此函解除契約。」云云，惟查
    被告於98年10月18日函覆原告委任恩惠法律事務所，謂以「
    ．．敬請貴事務所通知委託當事人逸峰營造有限公司，盡速
    依合約條款提供棄土證明正本；俾便本公司據以開始執行土
    方開挖、運棄工作。」等語(見審訴卷第65頁)，被告復於99
    年7月30日言詞辯論期日陳稱「我們解約函的真意不是要解
    除合約，只是催促他們儘速辦理。」等語(見訴字卷第32頁
    ) ，顯然被告於前開存證信函中表示解除系爭合約云云，並
    不具解除系爭合契之真意，難認已生合法解除系爭合約之效
    力。被告抗辯系爭合約已解除云云，核不足取。
  (二)原告未依系爭合約第2條第1款約定完成委辦事務：
  1.依合約第2條第1款約定「於取得土資場同意書及縣市政府取
    得許可證時，依合約數量請款70%。」，本件台泥公司於98
    年7月8日以蘇（98）民工字第0489號函函知被告，表示其同
    意被告委由「坤元實業社」運交約14240立方公尺剩餘土方
    到廠，供作水泥再生原料使用，為兩造所不爭，並有台泥公
    司蘇澳函可稽，堪認原告已完成「取得土資場同意」之事務
    。
  2.台泥公司於98年7月14日向宜蘭縣政府提出自縣外載運（即
    系爭工程所在）矽砂至廠內作為工業原料使用之申請，經宜
    蘭縣政府以98年7月22日府旅商字第0980101326號函函知同
    意備查，系爭工程申報剩餘土石方處理計畫書嗣經臺北縣政
    府工務局以98年8月4日北工施字第0980566002號函准予備查
    ，為兩造所不爭，並有宜蘭縣政府函、臺北縣政府工務局函
    可稽，可信為真。查原告辦理系爭工程出具剩餘土石方處理
    計畫書，固經臺北縣政府予以備查，土石方實際入境之宜蘭
    縣政府亦同意備查載運地點。惟按「臺北縣營建工程剩餘土
    石方處理及營建混合物資源處理場設置管理要點」第7條規
    定，「建築工程餘土處理計畫，應依臺北縣建築管理規則第
    十九條第一項第五款規定，納入施工計畫書，由起造人、承
    造人會同監造人於申報放樣勘驗前向本府主管建築機關申請
    備查。」，另依臺北縣政府工務局前開函文說明2亦記載「
    請承造人持本函洽本局申購剩餘土石流向證明文件，於放樣
    時檢附剩餘土石流向證明文件申購總表，並俟放樣勘驗核准
    後持建築執照影本至本局領取旨揭工程剩餘土石流向證明文
    件，始得進行剩餘土石方運送作業。」等語，是依上開規定
    及函文說明，原告出具剩餘土石方處理計畫書經臺北縣政府
    工務局備查後，仍須承造人持備查函向臺北縣政府工務局申
    購剩餘土石方流向證明文件，並檢附申購之剩餘土石方流向
    證明文件總表向臺北縣政府工務局申報，經放樣勘驗核准後
    始得申領剩餘土石方流向證明文件(即俗稱4聯單，第1聯由
    承造人留存，第2聯由清運單位存，第3聯由合法收容處理場
    所留存，第4聯由地方建築主管機關留存)，至此階段始得合
    法進行剩餘土石方運送作業。次查被告締約目的係委託原告
    向主管機關申辦取得合法處理營建工程廢棄土石方之證明文
    件(或稱運送憑證)，俾得合法進行清運作業，故系爭合約第
    2條第1款所稱「縣市政府取得許可證」之文義，應係指取得
    剩餘土石方產出地區之縣市政府所核發之剩餘土石方運送處
    理證明文件，而非指縣市政府就剩餘土石方處理計畫書所為
    同意備查函。原告固申辦領得臺北縣政府工務局就剩餘土石
    方處理計畫書核發同意備查函，但單純持有同意備查函尚不
    能進行實際運送作業，無法達成被告締約目的，應認原告辦
    理事務並未符合系爭合約第2條第1款所稱「縣市政府取得許
    可證」之要求，而未能完成約定委辦事務內容。原告主張本
    件無需至現場取樣、放樣，取得臺北縣政府工務局查函即完
    成委辦事務云云，尚不足取。
  (三)綜上，原告未取得臺北縣政府工務局核發剩餘土石方流向證
    明文件，與系爭合約第2條第1款「縣市政府取得許可證」之
    約定不符，自不得依本款約定請求付款。從而原告依系爭合
    約第1條、第2條第1款約定，請求被告給付59萬8,080元，及
    自起訴狀繕本送達翌日起至清償日止，按年息5%計算之利息
    ，洵屬無據，原告之訴為無理由，應予駁回。原告之訴既經
    駁回，其假執行之聲請，已失所附麗，應併予駁回。
五、因本案事證已臻明確，兩造其餘主張陳述及所提之證據，經
    審酌後，認與判決結果無影響，爰不一一論駁，附此敘明。
六、結論：本件原告之訴為無理由，依民事訴訟法第78條，判決
    如主文。
中    華    民    國    99    年    8     月    20    日
                  民事第一庭    法  官  熊志強
以上正本係照原本作成
如對本判決上訴，須於判決送達後20日內向本院提出上訴狀。如
委任律師提起上訴者，應一併繳納上訴審裁判費。
中    華    民    國    99    年    8     月    20    日
                                書記官  謝盈敏

司法院資訊處製作；財團法人民間司法改革基金會備份。
